臺灣高等法院臺南分院刑事判決　　　　100年度上訴字第993號
上　訴　人
即　被　告　康志鴻
上列上訴人因違反毒品危害防制條例案件，不服臺灣臺南地方法
院100年度訴字第1038號中華民國100年8月31日第一審判決（起
訴案號：臺灣臺南地方法院檢察署100年度毒偵字第842號、100
年度營毒偵字第93號），提起上訴，本院判決如下：
    主  文
上訴駁回。
    理  由
一、按第二審上訴書狀應敘述具體理由，為刑事訴訟法第361條
    第2項明文規定，如若上訴理由之敘述，經第二審法院審查
    結果，認非屬具體理由者，應依同法第367條之規定，以上
    訴不合法律上之程式而判決駁回之。此上訴理由之敘述如何
    得謂具體，與法院審查之基準如何，攸關是否契合法定具體
    理由之第二審上訴門檻，而第二審上訴之目的，既在於請求
    撤銷、變更原判決，則所謂具體理由之審查，自應求之於第
    一審判決之採證認事、用法或量刑等各項有無顯然影響於判
    決之違法或不當，並因個案之不同而具浮動性。上訴理由之
    敘述，應先合乎具體之要求，始有所敘述可取與否之實體審
    理與判斷之問題。上訴書狀所敘述原判決如何足以撤銷、如
    何應予變更之事實上或法律上之具體事項（包括提出利己之
    事證，期使第二審法院採納，俾為有利之認定），除其所陳
    之事由，與訴訟資料所載不相適合者外，倘就形式上觀察已
    足以動搖原判決使之成為不當或違法而得改判之事由者，均
    應認符合具體之要件，即使經實體審理與判斷之結果，應依
    刑事訴訟法第368條以上訴無理由駁回之，而非撤銷原判決
    ，究仍不得以第二審應與第一審為相同之判決為由，據以逆
    推其上訴理由之敘述不符合具體之要件（最高法院100年台
    上第1297號判決參照）。準此，上訴書狀如僅泛稱原判決認
    事用法不當或採證違法、判決不公、量刑失之過重或輕縱，
    而未依上揭意旨指出具體事由，皆難謂係具體理由，而應認
    其上訴為不合法律上之程式而判決駁回。
二、本件上訴意旨略以：被告康志鴻因後續還有違反毒品危害防
    制條例第4條第1項罪嫌，該案已經檢察官提起公訴，目前由
    臺灣臺南地方法院審理中，如今上述所犯之罪，被告大徹大
    悟，心中有愧父母之養育及期許，知道孝順是不能等的，現
    父母為病痛所困多年，請以最輕刑度量刑，待往後重返社會
    ，誓必做個孝順父母、有為之青年。為此，提起上訴等語。
三、原判決略以：
  (一)被告康志鴻前因施用毒品案件，經送觀察勒戒後，因認無繼
    續施用傾向，於民國88年2月1日釋放出所。又因施用毒品案
    件，經檢察官提起公訴並聲請強制戒治，強制戒治部分，於
    92年9月29日停止戒治釋放，所餘期間付保護管束，惟於保
    護管束期間內，因再犯施用毒品罪（即臺灣臺南地方法院93
    年度訴字第433號判決）而遭撤銷停止戒治，嗣因毒品危害
    防制條例修正施行，而未執行上開強制戒治。其後，多次因
    施用毒品案件，經臺灣臺南地方法院以93年度訴字第433號
    判處有期徒刑10月確定，經臺灣嘉義地方法院以96年度訴字
    第224號判處有期徒刑10月確定，經臺灣臺南地方法院以96
    年度訴第1772號判處有期徒刑1年確定，上開96年間判處之2
    案接續執行，於98年4月18日縮刑期滿執行完畢。詎康志鴻
    仍未戒除毒癮，於前揭強制戒治執行完畢釋放後5年內已再
    犯施用毒品案件，又(1)基於施用第一級毒品海洛因之犯意，
    於100年1月31日下午2時許，在臺南市○○區縣道176線公路
    致遠管理學院（現改名為臺灣首府大學）附近某友人駕駛自
    用小客車內，以注射方式施用第一級毒品海洛因1次。嗣為
    警於同日晚上9時許，在臺南市○○區○○路執行路檢勤務
    攔檢，發現康志鴻形跡可疑帶返臺南市政府警察局麻豆分局
    官田分駐所查證，在其所著外套口袋及隨身皮包內，扣得第
    一級毒品海洛因1小包（含袋重0.8公克‧驗餘淨重0.531公
    克）及已使用過之注射針筒1支、削尖吸管1支等物。並經其
    同意而對其採尿送驗，檢驗結果呈可待因、嗎啡陽性反應。
    (2)分別基於施用第一級毒品海洛因及第二級毒品甲基安非他
    命之犯意，於100年5月11日晚上9時許，在臺南市○○區○
    ○里○○街81號住處房間內，以注射方式，施用第一級毒品
    海洛因1次。另於100年5月8日某時，在上址住處內，以燃燒
    產生煙霧吸食方式，施用第二級毒品甲基安非他命1次。嗣
    於同年5月12日，因另涉販毒案件，為警持法院核發搜索票
    至上址住處搜索，扣得塑膠製毒品分裝杓1支、已使用過之
    注射針筒3支等物，並經其同意而對其採尿送驗，檢驗結果
    呈可待因、嗎啡、安非他命、甲基安非他命均陽性反應，而
    查悉上情之事實，業據被告自白不諱，且有如附表一、二所
    示之證據足資佐證，被告犯行洵堪認定。又被告有上揭前案
    紀錄及執行完畢之事實，有臺灣高等法院被告前案紀錄表在
    卷可按，是本件施用毒品犯行，乃屬3犯以上，距其初犯觀
    察勒戒後雖逾5年，惟核與毒品危害防制條例第20條第3項所
    定「5年後再犯」之立法意旨不符，仍應予追訴、處罰。
  (二)核被告所為，就附表一所示犯罪事實一之(一)部分，係犯毒品
    危害防制條例第10條第1項之施用第一級毒品罪；就附表二
    所示犯罪事實一之(二)部分，係犯同條例第10條第1項之施用
    第一級毒品罪、同條第2項之施用第二級毒品罪。其持有第
    一級、第二級毒品之低度行為，各為施用之高度行為所吸收
    ，不另論罪。所犯上開3罪間，犯意各別，行為有異，應予
    分論併罰。又被告前有上述施用毒品罪刑及執行完畢之紀錄
    ，其於刑之執行完畢後，5年內再故意犯本件有期徒刑以上
    之數罪，為累犯，各應加重其刑。爰審酌被告前有多次施用
    毒品前科，仍再犯本件施用毒品犯行，足見其戒絕毒癮之意
    志不堅，本不宜寬貸，惟念其犯後坦承犯行，態度良好，及
    施用毒品乃戕害自身健康，未直接危害他人，反社會性不高
    等一切情狀，分別量處如主文所示之刑，並定應執行刑，以
    資懲儆。扣案第一級毒品海洛因1小包（驗後淨重0.531公克
    ），業經鑑驗無訛，其包裝袋，因與其上殘留之毒品難以完
    全析離，均應依毒品危害防制條例第18條第1項前段規定，
    宣告沒收銷燬之；至扣案注射針筒合計4支、削尖吸管1支、
    分裝杓1支，均為被告所有，供施用第一級毒品之用，業據
    被告於警詢時供承無訛，爰依刑法第38條第1項第2款規定，
    併予宣告沒收等語。
四、經查：
  (一)原審認被告自白施用第一級毒品海洛因、施用第二級毒品甲
    基安非他命之犯行，依上開補強證據，堪認罪證明確，因而
    適用簡式審判程序，並詳述其所憑證據、認定理由及量刑依
    據，適用毒品危害防制條例第10條第1項、第2項、第18條第
    1項前段，刑法第11條前段、第47條第1項、第51條第5款、
    第38條第1項第2款等規定，從形式上觀察，原判決並無認定
    事實錯誤、量刑瑕疵或違背法令之情形。
  (二)又被告前揭上訴意旨，僅泛稱原判決量刑過重，請求以最輕
    刑度量刑云云；惟按量刑之輕重，係屬事實審法院得依職權
    自由裁量之事項，苟以被告之責任為基礎，並已斟酌刑法第
    57條各款所列情狀而為刑之量定，復未逾越法定刑度，不容
    任意指為違法（最高法院96年台上字第7018號判決意旨參照
    ）。原判決業於理由欄中詳載其量刑之依據，並審酌刑法第
    57條各款規定之上開量刑情狀，暨斟酌施用第一級毒品罪之
    法定刑為「6月以上5年以下有期徒刑」，施用第二級毒品罪
    之法定刑為「3年以下有期徒刑」，則原判決就被告所犯施
    用第一級毒品罪共二罪，在法定刑範圍內各量處有期徒刑8
    月，又就被告所犯施用第二級毒品罪一罪，在法定刑範圍內
    量處4月，並定應執行有期徒刑1年2月，應稱妥適，顯無量
    刑過重而違反比例原則之情事。是以被告前揭上訴意旨，難
    謂係依據卷內既有訴訟資料或提出新事證表明原審判決有何
    採證認事之不當或違法，自不能認係具體理由。
五、從而，原審就被告所犯施用第一級毒品罪、施用第二級毒品
    罪，量處上開之刑，已詳述其所憑證據、認定理由及量刑依
    據，原審就採證認事、適用法律及刑罰裁量職權之行使，並
    無違誤，亦未逾越法律所規定之範圍或濫用權限之情形。是
    則，本件被告上訴意旨指摘原判決量刑過重，不能認為已經
    依據卷內既有訴訟資料或提出新事證，指摘或表明第一審判
    決有何採證認事、用法或量刑等足以影響判決本旨之不當或
    違法，自難謂係具體理由。揆諸首揭說明，本件上訴既無具
    體理由，顯然違背法律上之程式，自應以判決駁回，並不經
    言詞辯論為之。
六、據上論斷，應依刑事訴訟法第367條前段、第372條，判決如
    主文。
中    華    民    國   100    年    10    月    11    日
                  刑事第三庭    審判長法  官  高明發
                                      法  官  楊清安
                                      法  官  張季芬
以上正本證明與原本無異。
施用第一級毒品罪如不服本判決應於收受送達後10日內向本院提
出上訴書狀，其未敘述上訴理由者，並得於提起上訴後10日內向
本院補提理由書（均須按他造當事人之人數附繕本）「切勿逕送
上級法院」。
施用第二級毒品罪不得上訴。
                                      書記官  廖文靜
中    華    民    國   100    年    10    月    11    日
附錄本案論罪科刑法條：
毒品危害防制條例第10條
施用第一級毒品者，處6月以上5年以下有期徒刑。
施用第二級毒品者，處3年以下有期徒刑。
 附表一：犯罪事實一之(一)
┌──┬────────────┬───────────────┐
│編號│    證      據          │      待證事實                │
├──┼────────────┼───────────────┤
│ 1  │被告康志鴻於偵查及原審之│(1)被告康志鴻於100年1月31日下午│
│    │自白                    │  2時許，在臺南市○○區縣道176│
│    │                        │  線公路致遠管理學院附近某友人│
│    │                        │  駕駛自用小客車內，以注射方式│
│    │                        │  施用第一級毒品海洛因1次之事 │
│    │                        │  實。                        │
│    │                        │(2)被告康志鴻於100年1月31日晚上│
│    │                        │  9時許，在在臺南市官田區勝利 │
│    │                        │  路為警查獲持有第一級毒品海洛│
│    │                        │  因1小包及已使用過之注射針筒1│
│    │                        │  支、削尖吸管1支之事實。     │
├──┼────────────┼───────────────┤
│ 2  │臺灣檢驗科技股份有限公司│(1)被告康志鴻經其同意於100年1月│
│    │濫用藥物檢驗報告1份（以 │  31日晚上9時50分許採尿送驗， │
│    │GC/MS氣相層析質譜儀法確 │  顯示被告尿液呈可待因、嗎啡陽│
│    │認檢驗‧檢體編號：100E01│  性反應，足證被告施用第一級毒│
│    │7）、臺南縣警察局（現改 │  品之事實。                  │
│    │制為臺南市政府警察局）麻│(2)被告持有本件扣案第一級毒品海│
│    │豆分局毒品犯罪嫌疑人尿液│  洛因1小包、施用毒品工具已使 │
│    │採檢作業管制紀錄清冊、勘│  用過之注射針筒1支、削尖吸管1│
│    │察採證同意書各1紙、毒品 │  支之事實。                  │
│    │初步檢驗報告單1份、扣押 │                              │
│    │物品目錄表及扣案第一級毒│                              │
│    │品海洛因毒品1小包（含袋 │                              │
│    │重0.8公克）、已使用過之 │                              │
│    │注射針筒1支、削尖吸管1支│                              │
├──┼────────────┼───────────────┤
│ 3  │高雄市立凱旋醫院濫用藥物│被告持有扣案第一級毒品海洛因1 │
│    │成品檢驗鑑定書1份       │小包（含袋重0.8公克‧驗餘淨重 │
│    │                        │0.531公克）經檢驗鑑定含有第一 │
│    │                        │級毒品海洛因成分之事實。      │
└──┴────────────┴───────────────┘
 附表二：犯罪事實一之(二)
┌──┬────────────┬───────────────┐
│編號│    證      據          │      待證事實                │
├──┼────────────┼───────────────┤
│ 1  │被告康志鴻於偵查及原審之│(1)被告康志鴻於100年5月11日晚上│
│    │自白                    │  9時許，在臺南市柳營區士林里 │
│    │                        │  育英街81號住處房間內，以注射│
│    │                        │  方式，施用第一級毒品海洛因1 │
│    │                        │  次及於100年5月8日某時，在上 │
│    │                        │  址住處內，以燃燒產生煙霧吸食│
│    │                        │  方式，施用第二級毒品甲基安非│
│    │                        │  他命1次之事實。             │
│    │                        │(2)被告康志鴻於100年5月12日上午│
│    │                        │  7時40分許，為警持搜索票至其 │
│    │                        │  上址住處搜獲塑膠製毒品分裝杓│
│    │                        │  1支、已使用過之注射針筒3支之│
│    │                        │  事實。                      │
├──┼────────────┼───────────────┤
│ 2  │臺灣檢驗科技股份有限公司│(1)被告康志鴻經其同意於100年5月│
│    │濫用藥物檢驗報告1份（以 │  12日上午9時10分許採尿送驗， │
│    │GC/MS氣相層析質譜儀法確 │  顯示被告尿液呈可待因、嗎啡、│
│    │認檢驗‧檢體編號：100A11│  安非他命、甲基安非他命均陽性│
│    │8）、臺南市政府警察局新 │  反應，足證被告施用第一級、第│
│    │營分局採取尿液編號對照表│  二級毒品之事實。            │
│    │、搜索扣押筆錄、扣押物品│(2)被告持有本件扣案塑膠製毒品分│
│    │目錄表各1份及扣案塑膠製 │  裝杓1支、已使用過之注射針筒3│
│    │毒品分裝杓1支、已使用過 │  支之事實。                  │
│    │之注射針筒3支、現場蒐證 │                              │
│    │照片6張                 │                              │
└──┴────────────┴───────────────┘